臺灣高等法院刑事裁定　　　　　　　　　 100年度抗字第54號
抗　告　人　李文健
上列抗告人因聲請定其應執行刑案件，不服臺灣板橋地方法院99
年度聲字第6004號，中華民國99年12月21日裁定，提起抗告，本
院裁定如下：
    主  文
抗告駁回。
    理  由
一、原裁定意旨略以：抗告人即受刑人李文健所犯如該裁定附表
    （以下簡稱附表）所示各罪，先後經判決確定在案，有各該
    判決書、本院被告前案紀錄表足參，經審核認檢察官聲請定
    其應執行之刑為正當，爰依刑事訴訟法第477 條第1 項、刑
    法第53條、第51條第5 款，裁定應執行有期徒刑2 年3 月等
    語。
二、抗告意旨略以：（一）查刑法第51條第5 款關於數罪併罰明
    定「宣告多數有期徒刑者，於各刑中之最長期以上，各刑期
    合併之刑期以下定其刑期。」又參照刑法第2 條第1 項所採
    從新從輕原則，則裁判確定前犯數罪，其中一罪在新法後施
    行者，亦同。（二）刑法第56條連續犯之規定業於94年2 月
    2 日修正公布刪除，並於95年7 月1 日施行，其廢除係因實
    務界對於「同一罪名」認定過寬，所謂「概括犯意」經常可
    連綿數年之久，且在採證上過於寬鬆，致過度擴張連續犯概
    念，併案浮濫，造成不公之現象，在修正後，基於連續犯原
    為數罪之本質及罪刑之公平原則考量，過去視為連續犯之犯
    罪，原則上應回歸數罪併罰處罰，藉此維護刑罰之公平性，
    因此刑法修正後多次施用毒品之犯行採一罪一罰，始符合立
    法本旨，惟新制之一罪一罰判決，獨對吸食毒品部分有欠公
    允。參照新法實施以來，各法院對犯罪之判刑情形，如販賣
    毒品案例，被告5 次販賣行為，分別判刑15年，5 次合計75
    年，定應執行刑約為18年6 月至19年；又如強盜案件6 件，
    分別判刑5 年6 月，6 件合計33年，定應執行刑為6 年半左
    右，諸如竊盜案件等亦同，其審判過程與吸食毒品不同處，
    僅在於上述案例大都吸收由同一審法官審理判決，而吸食毒
    品則無此情形，例如6 次吸食毒品，分別判刑1 年2 月，合
    併後定應執行刑卻成6 至7 年左右，其不公之處昭然可見，
    適用同一刑法，何以落差如此鉅大，使抗告人對刑法之公平
    性原則深感疑惑。且販賣第二級毒品為高度犯罪行為，刑度
    約7 至8 年，而施用毒品為低度行為，且有反覆施用之成癮
    性，多有數次犯行，依現況判決刑度與販賣行為不遑多讓，
    行為高低相差鉅大罪責同等，顯違比例原則。（三）參照：
    (1)臺灣桃園地方法院檢察署檢察官就受刑人楊尤宏聲請定其
    應執行刑一案，原審法院定其應執行刑為有期徒刑6 年2 月
    ，受刑人楊尤宏以應執行刑刑期過重提起抗告，經本院認有
    理由而撤銷原裁定，依受刑人犯罪性質更定其應執行刑為有
    期徒刑3 年，以勵自新。(2)臺灣臺中地方法院98年度聲字第
    5043號案件，詐欺罪共19罪，1 至14罪各判處有期徒刑2 月
    ，15至19罪各判處有期徒刑3 月，共計3 年7 月，定應執行
    刑為有期徒刑1 年10月。(3)臺灣板橋地方法院就羅義德之案
    件（97年度偵字第34586 號、98年度訴字第1084號），就其
    販賣第一級毒品部分判處有期徒刑15年3 次，共計45年，就
    其販賣第二級毒品部分判處有期徒刑7 年6 月6 次、6 年1
    次、7 年8 月1 次，共計103 年8 月，應執行有期徒刑25年
    。(4)臺灣基隆地方法院96年度易字第583 號之竊盜案件，判
    處有期徒刑8 月，並減刑為4 月，共38次合計12年8 月，應
    執行刑為有期徒刑3 年。而本件受刑人李文健違反毒品危害
    防制條例之4 罪，分別經判處有期徒刑8 月（99年度執字第
    10690 號）、10月、6 月（定應執行刑為1 年2 月，99年度
    執字第12579 號）、6 月（99年度執字第15814 號），共計
    為有期徒刑2 年4 月，原裁定定應執行刑為有期徒刑2 年3
    月，僅差減1 月有期徒刑，實有違比例原則，與上開參考案
    例懸殊頗大，抗告人難以甘服，請求本至公至正、悲天憫人
    之心，給予抗告人一個合理公平、從新從輕最有利於抗告人
    之裁定等語。
三、經查：
（一）本件抗告人所犯如附表所示4 罪，經原審法院先後判處罪
      刑確定，原裁定附表編號2 、3 之罪，並經原審法院以99
      年度訴字第1232號、99年度易字第1885號判決時，同時定
      應執行刑為有期徒刑1 年2 月，有本院被告前案紀錄表在
      卷可稽。附表所示4 罪之最長期刑為有期徒刑10月，各刑
      合併之刑期為有期徒刑2 年6 月，原審酌定其應執行刑有
      期徒刑2 年3 月，係在各刑中之最長期以上，各刑合併之
      刑期以下，合於法律所定之外部界限，復未逾自由裁量之
      內部界限（編號1 之罪有期徒刑8 月、編號2 至3 之罪有
      期徒刑1 年2 月，編號4 之罪有期徒刑6 月，合計有期徒
      刑2 年4 月），依法並無違誤。
（二）按有二裁判以上，經定其執行刑後，又與其他裁判併合而
      更定其執行刑者，前定之執行刑當然失效，仍應以原來宣
      告之數個刑罰計算，而不以當時該數罪所定應執行刑為計
      算之基準，惟上開更定之應執行刑，不應比前定之應執行
      刑加計其他裁判所處刑期後為重，否則即與法律秩序理念
      及法律目的之內部界限有違，難認適法（最高法院57年度
      台抗字第198 號、93年度台非字第192 號等裁定意旨參照
      ），此即所稱內部界限，從而法院於定應執行刑時，如數
      罪中之部分之罪，前已受法院於定應執行刑時，斟酌受刑
      人情狀而為刑期之寬給，後定應執行刑之法院，亦受其拘
      束，此均以同一受刑人為限，蓋不同受刑人之犯罪情狀各
      不相同，自無從彼此援引類比；抗告人所引各裁定、判決
      字號，均係就其他受刑人定應執行刑，與本件抗告人無關
      ，故該等裁定內容核非本件之內、外部界限，無從拘束本
      案。又法院量定應執行刑，除應合於法律所定內、外部界
      限外，並經就具體個案斟酌各種情狀；查本件抗告人所犯
      附表各編號所示之罪均為施用第一級或第二級毒品罪，其
      犯罪時間分別為99年2 月5 日下午2 時往前回溯26小時內
      之某時、99年2 月24日、99年2 月26日、99年3 月17日，
      並非密接，且係被警查獲並經釋放後，未知改悔，猶再施
      用毒品而再遭查獲，有各該判決書可參，故抗告人各次被
      警查獲前施用毒品之犯行，已為各該次被警查獲並送偵辦
      之公權力作為所阻斷，與其後再為施用毒品之行為，殊無
      概括之犯意可言，此罪刑之認定，於前述刑法修正刪除連
      續犯規定前、後，並無差別；又抗告人前已有多次犯行經
      司法偵、審、執行之紀錄，有本院被告前案紀錄表在卷可
      憑，當知所警惕、改過自新，然抗告人仍枉顧國法，多次
      施用毒品，屢屢再犯、罪數甚多，難見其有因前案受偵、
      審之教訓而知所悛悔，原審法院審酌其附表各編號犯行之
      犯罪具體情狀，量定其應執行刑，應屬允當，與憲法上之
      平等原則、比例原則並無相違；其餘抗告理由，於本件裁
      定結果尚不生影響。綜上，抗告意旨指摘原裁定不當，為
      無理由，應予駁回。
據上論結，應依刑事訴訟法第412 條，裁定如主文。
中    華    民    國   100    年    1     月    19    日
                  刑事第十九庭審判長法  官  鄧振球
                                    法  官  潘翠雪
                                    法  官  彭幸鳴
以上正本證明與原本無異。
不得再抗告。
                                    書記官  陳靜姿
中    華    民    國   100    年    1     月    19    日